# 关于股权出售商誉确认处理的问题

提问人：gatekirk 时间：2013-01-02 16:01:13
如题述，想请教陈版如果A通过自身贷款、以溢价向其母公司（100%持有A）收购N公司股权后，母公司将持有A的50%权益出售给W，在出售给W后，母公司是否能确认出售N公司股权（母公司出售给A）溢价部分的利润？在没有将A出售给W前，母公司合并A的报表将会抵消这部分的利润和商誉，那么在A层面股权出售后的情况该如何处理？有点混淆了。
谢谢！

回答人：chenyiwei
母公司将持有A的50%权益出售给W（假设W为非关联方，至少不在母公司的合并范围内）的同时，也将丧失对N的控制权。如果N为子公司，则将一同被排除出合并范围；如果是其他情况，则其长期股权投资需在合并报表层面终止确认。相应地，母公司在合并报表层面可以确认对N公司股权的处置损益，但处置损益的金额可能与母公司个别报表层面所确认的处置损益不同。 后续合并报表层面，母公司对剩余的A公司 50 ％股权的核算应按解释 4 号第四条的规定处理，并可参考《计学撮要》P322～325“丧失对子公司控制权但仍保留共同控制或重大影响的处理”。

回答人：chenyiwei
回复 gatekirk 的帖子
合并报表层面处置损益按解释 4 号第四条计算，视同N公司的处置损益也同时全部实现。个别报表层面按A公司处置价款减去对应部分的初始投资成本作为处置损益，并对剩余部分变为权益法核算，因此个别报表层面在改为权益法核算后须抵销 50 ％的处置损益（视同原先集团是把N公司股权处置给一个持股 50 ％的合营企业），这一点与最初个别报表层面在成本法核算下可以确认 100 ％的处置损益还是不同的。

回答人：chenyiwei
回复 gatekirk 的帖子
1 、如果A除了持有N的股权以外，无其他重大的资产、负债和经营业务，即A是不具有商业实质的壳公司，则基于实质重于形式原则，这样的交易安排在合并报表层面不应确认处置损益，而是作为对不丧失控制权前提下部分处置子公司股权处理。
2 、多数情况是对股东的利润分配（包括现金股利和股票股利等）。但确实最好是通过未分配利润的附注佐证。

提问人：ying0518 时间：2013-01-02 18:15:39
回复 gatekirk 的帖子
剔除个别报表和合并报表对N公司初始计量的差异，个别报表确认的投资收益是转入N公司全部股权的收益，合并报表需要抵消未实现的50%部分投资收益。

回答人：chenyiwei
不恰当。由于丧失控制权之后会对剩余的 50 ％股权（其中包含N公司的股权）在合并报表层面按处置日公允价值重新计量，所以后续无需抵销该 50 ％未实现处置损益，视同取得一项新的投资。

提问人：mlccpa 时间：2013-01-10 23:03:16
陈总，您喝酒不

回答人：chenyiwei
我不喝酒、不吸烟。

提问人：呼叫帮助 时间：2018-04-21 22:20:18
请教陈版，我的理解是否正确？ 商誉减值测试常规的做法是按照收购单位未来经营活动现金流入，按照一定的折现率（一般是股东要求的回报率），折现的现值乘以持股比例（a)，与长期股权投资账面价值（也可以是公允价值下享有被收购单位净资产份额+商誉）(b)进行比较，如果a>b，则商誉不会发生减值，如果a<b，则按照b大于a的金额与商誉的差额计提减值准备。

回答人：chenyiwei
你说的方法是投资方个别报表层面长期股权投资减值测试的方法，但合并报表层面的商誉减值是以资产组为单位，且折现率为加权平均资本成本，对应的现金流量为资产组自由现金流量。